最高法院刑事判決　　　　　　九十六年度台上字第一七五七號
上　訴　人　丙○○
選任辯護人　樓嘉君律師
上　訴　人　甲○○
　　　　　　乙○○
　　　　　　　　　　18號
上列上訴人等因違反公職人員選舉罷免法案件，不服臺灣高等法
院高雄分院中華民國九十五年七月二十日第二審判決（九十五年
度選上訴字第二號，起訴案號：臺灣屏東地方法院檢察署九十年
度選偵字第四一號、第四四號、第五七號、第五八號、第六五號
、第七四號、第七八號；九十一年度選偵字第一一號、第一七號
、第四八號、第四九號、第五一號、第八一號、第九九號、第二
三０號），提起上訴，本院判決如下：
    主  文
原判決關於丙○○部分撤銷，發回臺灣高等法院高雄分院。
其他上訴駁回。
    理  由
一、撤銷發回（丙○○）部分：
本件原判決關於上訴人丙○○部分，撤銷第一審之科刑判決，改
判論處丙○○共同連續對於有投票權人交付賄賂，而約其投票權
為一定之行使罪刑（處有期徒刑八月，褫奪公權三年）；固非無
見。
惟查：一、科刑判決認定之事實，倘與所採之證據不相適合，即
屬證據上理由矛盾，其判決當然違背法令。本件原判決於事實欄
三、認定丙○○偕同陳黃麗雲（經原審判刑確定）先後至蘇蘭雪
住處、莊吳桂花住處、郭黃秀銀住處、張招緣住處（四人分別經
檢察官為緩起訴處分或不起訴處分），交付賄款，請其等投票支
持宋麗華等情（原判決正本第五頁至第六頁）；於理由欄參、二
、(二)說明：「被告陳黃麗雲及被告丙○○共同為使宋麗華當選而
交付款項賄賂張招緣、蘇蘭雪、莊吳桂花及郭黃秀銀等四人之情
節，亦據被告陳黃麗雲於警詢、偵查自白無諱，經核與證人張招
緣、蘇蘭雪、莊吳桂花及郭黃秀銀等人於警詢及檢察官偵查中所
證內容若合符節。此外，復有上開賄選款項共10,000元（新台幣
，下同）扣案供憑」（原判決正本第十八頁至第十九頁）；因認
丙○○有此部分之犯行。但依卷內資料，證人張招緣、莊吳桂花
於警詢、偵查及蘇蘭雪於警詢中均供稱僅陳黃麗雲一人前來交付
賄款，要其等投票支持宋麗華等語（第0000000000號
警詢卷第十頁、第十一頁反面、第十三頁反面，選偵字第五一號
卷第四十六頁反面、第四十七頁），原判決上開事實認定及理由
論述，與卷內資料不符，自有證據上理由矛盾之違法。二、「卷
宗內之筆錄及其他文書可為證據者，審判長應向當事人、代理人
、辯護人或輔佐人宣讀或告以要旨」，刑事訴訟法第一百六十五
條第一項定有明文，故採為判決基礎之證據資料，必須經過上揭
調查程序，以之顯出於審判庭者，始與直接審理主義相符，此項
規定，復為第二審之審判所準用，倘未踐行上開調查程序，逕行
採為判決之證據，自屬違背法令。原判決於理由欄參、二、(一)採
用共同被告陳黃麗雲、梁世安（亦經原審判刑確定）警詢及偵查
中之供述，為認定丙○○有本件犯行之論據（原判決正本第十八
頁至第十九頁）。但依原審審判期日筆錄之記載，審判長並未依
上開規定就陳黃麗雲、梁世安之警詢及偵查筆錄宣讀或告以要旨
，剝奪丙○○之訴訟防禦權（原審卷(二)第一九三頁至第二一四頁
），其踐行之訴訟程序及採證均非適法。綜上，應認原判決關於
丙○○部分有撤銷發回之原因。原判決其他有裁判上一罪關係部
分，基於審判不可分原則，應一併發回。
二、上訴駁回（甲○○、乙○○）部分：
按刑事訴訟法第三百七十七條規定：上訴於第三審法院，非以判
決違背法令為理由不得為之；是提起第三審上訴，應以原判決違
背法令為理由，係屬法定要件；如果上訴理由狀並未依據卷內訴
訟資料具體指摘原判決不適用何種法則或如何適用不當，或所指
摘原判決違法情事顯與法律規定得為第三審上訴理由之違法情形
不相適合時，均應認其上訴為違背法律上之程式，予以駁回。本
件原判決關於上訴人甲○○、乙○○部分，撤銷第一審對甲○○
、乙○○科刑之判決，改判仍均論處甲○○、乙○○共同連續對
於有投票權人交付賄賂，而約其投票權為一定之行使罪刑（甲○
○處有期徒刑一年六月，乙○○處有期徒刑一年，各褫奪公權三
年）；已詳敘其認定所憑之證據及認定之理由；自形式上觀察，
原判決並無違背法令之情形。甲○○之上訴意旨略稱：證人蕭木
榮在法務部調查局南部地區機動工作組（下稱南機組）就有無收
到賄款、收到之賄款係二十一票一萬零五百元或二十二票一萬一
千元等，前後供述不一，其證詞顯有瑕疵，且其於偵查中亦供證
給錢的不是甲○○等語，原審未再傳訊蕭木榮，即採為判決之基
礎，有違證據法則。又原審未令共同被告黃登贊、黃炎茂與甲○
○對質或詰問，有違刑事訴訟法交互詰問程序之規定，且甲○○
於審判期日未到庭，原審未予最後陳述之機會，判決自屬違法等
語。乙○○之上訴意旨略稱：證人林江山在南機組三次之訊問，
就乙○○有無交付十三萬元賄款，其再交予黃美映乙節，先為坦
承，嗣又否認，最後又坦承，其前後供述不一，原判決採信其供
詞，有違證據法則。又縱認乙○○有交賄款予林江山，亦僅一次
，並未多次交付賄款，原判決竟認其有多次犯行，而論以連續犯
，自有違誤。且乙○○於原審坦承犯行，態度良好，原審竟量處
有期徒刑一年，較多次犯行，且否認犯罪之共同被告方駿力為重
，悖於罪刑原則，有適用法則不當之違法等語。
惟查：一、原判決於理由欄壹、一、(一)依憑證人蕭木榮於第一審
、偵查中及南機組之證述，方駿力、張慶模等七人於南機組之證
述，甲○○與方駿力電話通訊監察譯文等證據，於理由欄壹、一
、(二)依憑共同被告黃登贊、黃炎茂偵查中之自白及二人之通訊監
聽譯文，詳為說明甲○○有其事實欄一、(一)及(二)所載之連續及預
備對於有投票權人交付賄賂，而約其投票權為一定之行使之犯行
，經核俱與卷內資料相符。至蕭木榮於南機組關於有無收到賄款
及收到之金額，固有不同供述，但其於偵查中及第一審均供稱係
收到二十二票，計一萬一千元之賄款，原判決予以採信，其採證
無悖於證據法則。原判決係認定甲○○交付賄款予方駿力，方駿
力再交予蕭木榮，則蕭木榮供稱賄款非甲○○交付，自難為有利
於甲○○之認定，而蕭木榮供述明確，原審未再為無益之傳查，
難指違法。又甲○○、共同被告黃登贊、黃炎茂於第一審審理時
均經命各立於證人之地位，互為詰問，而甲○○於原審經合法傳
喚無正當理由不到庭，原審自無從予最後陳述之機會，乃不待其
陳述而為判決，自無不合。甲○○之上訴意旨或係對原審採證認
事之適法職權行使，再為事實上之爭執，或係徒憑己見，漫事指
摘原判決程序違法，均非適法之上訴理由。二、原判決於理由欄
貳、一、(一)依憑乙○○之自白，證人林江山於第一審之供述，證
人即收受林江山交付賄款之林施美惠、林文郎、盧天佑、黃美映
等人於警詢或偵查中之供述，扣案之賄選名單等證據，因認乙○
○有連續對於有投票權人交付賄賂，而約其投票權為一定之行使
之犯行，經核俱與卷內資料相符，其採證並無違背證據法則。又
原判決並未採納林江山於南機組之證言，且原判決係認定乙○○
與林江山等人基於共同之犯意，由乙○○交付賄款予林江山，再
由林江山交付予林施美惠等人，林施美惠再交付賄款予有投票權
之人，乙○○與林江山等人為共同正犯，因認乙○○有多次犯行
為連續犯，並無不合。另量刑輕重，係屬事實審法院得依職權自
由裁量之事項，苟已斟酌刑法第五十七條各款所列情狀而未逾越
法定刑度，不得遽指為違法。原判決於理由內已詳為說明其如何
量處乙○○有期徒刑一年之理由，經核並無職權濫用之情事。乙
○○上訴意旨或係對原審採證認事之適法職權行使，再為事實上
之爭執，或未依卷內資料具體指摘，或係徒憑己見，漫事指摘，
均非適法。綜上，應認甲○○、乙○○之上訴違背法律上之程式
，均予以駁回。
據上論結，應依刑事訴訟法第三百九十五條前段、第三百九十七
條、第四百零一條，判決如主文。
中　　華　　民　　國　九十六　年　　四　　月　　四　　日
                      最高法院刑事第十一庭
                          審判長法官  林　永　茂
                                法官  洪　文　章
                                法官  蘇　振　堂
                                法官  蕭　仰　歸
                                法官  何　菁　莪
      本件正本證明與原本無異
                                      書  記  官
中　　華　　民　　國　九十六　年　　四　　月　　十　　日
                                                      Ｑ
